# 请教陈版主，大股东借款给企业问题

提问人：luoxue3344 时间：2017-05-23 13:54:06
请教陈版主，大股东借款给企业问题： 背景 企业 2013 年成立，注册资本 1000 万，前期购买设备筹建厂房需要大量资金，企业通过其他应付款科目，借入 8000 万无息资金，经了解 其中 6000 万为公司第一大股东A借款，另外 2000 万为大股东投资的其他企业B（A为B的控股股东）借款， 问题：（ 1 ）大股东A借款 6000 万，审计是否有责任追查资金来源？ （ 2 ）如果经了解 资金来源为 无关联的第三方 借款给股东A个人的款项，需要取得什么证据？（借款无借据，款项有大部分使用现金支付）如何证实该款项仅为借款而不是对企业的投资款，（ 3 ）由于企业希望申报新三板，目前 3 年企业筹建期，盈利能力差，资产总额 1 个亿，但是借款 8000 万，资产负债率这么高，会不会被股转质疑其持续经营能力而照成实质性障碍，？（ 4 ）如果企业想要 债转股，为了不引进新的投资者，想要将大股东A的借款转到大股东投资的其他企业B，只提供一份三方协议，公司欠A的借款 转让给B，审计程序上是否有欠缺？ 还需要补充哪些审计证据？

回答人：chenyiwei
1 、一般对大股东的借款无需追查资金来源。因为本案例全部是无息借款，而只有关联方才有可能无息向企业提供资金，因此不论大股东自身的资金来源为何，均认定为大股东A及其子公司B向企业的关联方资金拆借。不建议为了粉饰财务报表而刻意查找甚至编造该款项系“大股东代持第三方股权”的证据，这可能导致严重的后果。 2 、能否挂牌成功是多种因素综合作用的结果，你说的因素应有不利影响，但影响程度需结合案例具体情况判断。 3 、建议债务转移的问题咨询律师意见，确保程序完备、合法合规，且反映经济实质。